【裁判字號】    98,訴緝,29
【裁判日期】    980630
【裁判案由】    違反槍砲彈藥刀械管制條例
【裁判全文】
臺灣桃園地方法院刑事判決              98年度訴緝字第29號
公  訴  人  臺灣桃園地方法院檢察署檢察官
被      告  丙○○原名歐道鈞.
指定辯護人  本院公設辯護人陳瑞明
上列被告因違反槍砲彈藥刀械管制條例案件，經檢察官提起公訴
（97年度偵字第11439號），本院判決如下：
    主  文
丙○○未經許可，持有可發射子彈具有殺傷力之改造手槍，處有
期徒刑年貳月，併科罰金新臺幣陸萬元，罰金如易服勞役，以
新臺幣壹仟元折算壹日，扣案改造手槍壹支（含彈匣壹個，槍枝
管制編號0000000000號）沒收之。
    事  實
一、丙○○明知不得擅自持有可發射子彈具有殺傷力之改造手槍
    、具有殺傷力之制式子彈及可供槍枝使用具有殺傷力之非制
    式子彈，竟基於持有前開槍枝、子彈之犯意，乃於民國96年
    年初某日，前往桃園縣中壢市某處電子遊戲場所內，向真實
    姓名年籍不詳而綽號「阿偉」之成年男子購得具有殺傷力之
    仿FN廠1910型半自動手槍製造換裝土造金屬槍管所成槍枝1
    支（含彈匣，槍枝管制編號0000000000號，下稱扣案槍枝）
    、具有殺傷力之口徑9毫米制式子彈1顆（業於本案送鑑時試
    射擊發致彈藥部分燃燒殆盡，下稱扣案子彈A）、可供槍枝
    使用具有殺傷力之金屬彈殼組合直徑約8.0±0.5毫米金屬彈
    頭所成非制式子彈2顆（業於本案送鑑時試射擊發致彈藥部
    分燃燒殆盡，下稱扣案子彈B），嗣旋未經許可無故持有藏
    放在其桃園縣中壢市○○○街17號住處內，迄於97年5月2日
    下午5時30分許，適其隨身攜帶前開槍枝、子彈外出，始告
    為警在其上址住處前攔檢查獲並扣得扣案槍枝、扣案子彈A
    、扣案子彈B。
二、案經桃園縣政府警察局中壢分局報告臺灣桃園地方法院檢察
    署檢察官偵查起訴。
    理  由
一、論諸內政部警政署刑事警察局槍彈鑑定書及鑑定回函，固屬
    被告以外之人於審判外之書面陳述，分別係由司法警察機關
    送請受檢察機關概括囑託之機關、本院函送囑託之機關鑑定
    所為書面報告，性質上等同檢察官及法院囑託機關為鑑定者
    ，合於刑事訴訟法第208條、第206條第1項規定，契吻同法
    第159條第1項所示法定例外得為證據之情況，此有最高法院
    96年度台上字第2860號刑事判決意旨可稽，洵備證據能力。
    次論桃園縣政府警察局中壢分局大崙派出所搜索扣押筆錄及
    扣押物品目錄表所載被告丙○○自行填寫以外之內容，同屬
    被告以外之人於審判外之書面陳述，觀之當事人、辯護人於
    本院審理中未加爭執，本院盱衡各項陳述作成時之情況要無
    不當之處，適為本案證據，依刑事訴訟法第159條之5規定，
    得為證據。別論蒐證照片、扣案槍枝、扣案子彈A、扣案子
    彈B，著係非供述性證據，究無違背法定程序取得之情形，
    依刑事訴訟法第158條之4反面規定，可執為證。
二、訊據被告於警詢、檢察官偵訊及本院準備程序中盡對上述犯
    罪事實坦承不諱，除有歷次筆錄在卷為憑外，復有搜索扣押
    筆錄、扣押物品目錄表、蒐證照片附卷及前開槍枝、子彈扣
    案得資佐證，又前開槍枝、子彈送經內政部警政署刑事警察
    局以性能檢驗法、試射法鑑定後表示「（就扣案槍枝所為鑑
    定意見）認係改造手槍，由仿FN廠1910型半自動手槍製造之
    槍枝，換裝土造金屬槍管而成，擊發功能正常，可供擊發適
    用子彈使用，認具殺傷力。」「（就扣案子彈A所為鑑定意
    見）認係口徑9毫米制式子彈，經試射，可擊發，認具殺傷
    力。」「（就扣案子彈B所為鑑定意見）認均係非制式子彈
    ，由金屬彈殼組合直徑8.0±0.5毫米金屬彈頭而成，1顆，可
    擊發，認具殺傷力。」「（就扣案子彈B所為鑑定意見）1顆
    ，可擊發，認具殺傷力。」等情昭灼，此有該局槍彈鑑定書
    及鑑定回函併卷供據，考以該等鑑定方法及鑑定結果尚無悖
    異槍彈鑑定專業或違背經驗法則之處，自允採信扣案槍枝、
    扣案子彈A、扣案子彈B確為如本判決事實欄所載各該具有殺
    傷力之槍枝、子彈無訛，足徵被告之自白委與事實相符，本
    案事證已臻明確，犯行堪以認定，應予依法論科。
三、至議被告於本院審理中執稱乃受證人即其友人乙○○委託代
    為保管前開槍枝、子彈等節，俱為證人乙○○堅詞否認，參
    照被告既以刑事答辯狀執稱「至於當初為何會在警詢及檢察
    官訊問時說槍枝是我的，那時愚蠢的想法基於義氣，…可是
    事後卻發現我為他扛罪，他卻反過來指控我說他當初被市刑
    大查獲的槍枝是我的。…我覺得我是被他利用的棋子，…更
    認清了許多的事，所以我願意站出來指認他。」云云，表明
    其於警詢、檢察官偵訊中所為之陳述源於為友隱瞞之意念，
    析其縱知證人乙○○偕同警員前往尋覓槍彈下落後仍於本院
    準備程序中自白上述犯罪事實，詎悉證人乙○○於另案審理
    中改稱持有其他槍枝全與被告無關後旋於本院審理中漫事謅
    捏槍彈出處，舉止徒呈德怨背報之疑竇，遂與社會常情生歧
    ，未能合理說明何以其於警詢、檢察官偵訊及本院準備程序
    中自白未現齟齬卻予更易說詞，得見飾詞遮掩係圖稍減刑責
    心態，甚與證人乙○○就槍枝來源間或推諉他方，誠非辯護
    人泛辯乏無攀誣證人乙○○求取刑度減輕之動機，況剖證人
    甲○○於本院審理中結證「（問：你是否知道丙○○持有扣
    案的手槍子彈怎麼來的？）據聽聞是丙○○親口跟我說是馬
    蝗交給他的，但是我沒有親眼看到馬蝗交給他。」等語，殊
    悖被告於本院審理中矢言「（問：是否有其他證據聲請調查
    ？）…甲○○有親眼看到乙○○交槍彈給我。」云云，礙以
    充為有利於被告事實之認定，故其所辯無非事後卸責之詞不
    值信實。
四、核被告所為，係犯槍砲彈藥刀械管制條例第8條第4項未經許
    可持有其他可發射子彈具有殺傷力之改造手槍罪、同條例第
    12條第4項未經許可持有子彈罪。被告前於同一時、地本諸
    持有前開槍枝、子彈之犯意而取得前開槍枝、子彈，以一持
    有行為同時觸犯上揭2罪，為想像競合犯，依刑法第55條規
    定，應從一重之槍砲彈藥刀械管制條例第8條第4項未經許可
    持有其他可發射子彈具有殺傷力之改造手槍罪處斷。細研證
    人乙○○另案為警查獲持有其他槍枝之過程，被告係於該案
    歷經本院別以98年度訴字第56號刑事判決終結方行供出證人
    乙○○持有槍枝犯情，便失因而查獲或因而防止重大危害治
    安事件發生之關連性存在，無從率爾適用槍砲彈藥刀械管制
    條例第18條第4項前段寬典機會。爰審酌被告無故持有前開
    槍枝、子彈，影響他人生命、身體安全及整體社會治安危害
    非輕，惟其犯後坦承犯行深感悔悟，忖度本案案情在客觀上
    容難引起一般同情而非顯可憫恕，斟以其犯罪之目的、手段
    、智識程度及生活狀況等一切情狀，量處如主文所示之刑，
    兼就併科罰金部分諭知易服勞役之折算標準。進論扣案槍枝
    ，咸屬違禁物，依刑法第38條第1項第1款規定，茲予宣告沒
    收之；再者扣案子彈A、扣案子彈B，彈藥部分均於本案鑑驗
    時試射擊發燃燒殆盡，所遺殘部不具殺傷力，非屬違禁物，
    無庸贅為沒收之諭知。
五、末論公訴意旨猶認被告於同一時、地持有其餘非制式子彈4
    顆所涉犯嫌部分，該等子彈送經內政部警政署刑事警察局鑑
    定後表示「經試射：1顆，雖可擊發，惟發射動能不足，認
    不具殺傷力；3顆，無法擊發，認不具殺傷力。」等情彰著
    ，揚有該局鑑定回函附卷倚恃，致無成立槍砲彈藥刀械管制
    條例第12條第4項未經許可持有子彈罪之餘地，是則不能證
    明被告犯罪，原應就此部分諭知無罪，但此部分若得成罪將
    與揭示論罪部分保留想像競合犯之裁判上一罪關係，爰不另
    為無罪之諭知。
據上論斷，應依刑事訴訟法第299條第1項前段，槍砲彈藥刀械管
制條例第8條第4項、第12條第4項，刑法第11條前段、第55條、
第42條第3項、第38條第1項第1款，判決如主文。
中    華    民    國    98    年    6     月    30    日
                  刑事第一庭  審判長法  官  曾淑華
                                    法  官  鄭吉雄
                                    法  官  俞力華
以上正本證明與原本無異。
如不服本判決應於收受判決後10日內向本院提出上訴書狀，並應
敘述具體理由。其未敘述上訴理由者，應於上訴期間屆滿後20日
內向本院補提理由書 (均須按他造當事人之人數附繕本)「 切勿
逕送上級法院」。
                                    書記官  資念婷
中    華    民    國    98    年    7     月    6     日
附錄本案論罪科刑法條
槍砲彈藥刀械管制條例第8條
（製造販賣或運輸輕型槍砲罪）
未經許可，製造、販賣或運輸鋼筆槍、瓦斯槍、麻醉槍、獵槍、
空氣槍或第4條第1項第1款所定其他可發射金屬或子彈具有殺傷
力之各式槍砲者，處無期徒刑或5年以上有期徒刑，併科新臺幣
1,000萬元以下罰金。
未經許可，轉讓、出租或出借前項所列槍枝者，處5年以上有期
徒刑，併科新臺幣1,000萬元以下罰金。
意圖供自己或他人犯罪之用，而犯前2項之罪者，處無期徒刑或
7年以上有期徒刑，併科新臺幣1,000萬元以下罰金。
未經許可，持有、寄藏或意圖販賣而陳列第1項所列槍枝者，處
3年以上10年以下有期徒刑，併科新臺幣700萬元以下罰金。
第1項至第3項之未遂犯罰之。
槍砲彈藥刀械管制條例第12條
（製造、販賣或運輸子彈罪）
未經許可，製造、販賣或運輸子彈者，處1年以上7年以下有期徒
刑，併科新臺幣500萬元以下罰金。
未經許可，轉讓、出租或出借子彈者，處6月以上5年以下有期徒
刑，併科新臺幣300萬元以下罰金。
意圖供自己或他人犯罪之用，而犯前2項之罪者，處3年以上10年
以下有期徒刑，併科新臺幣700萬元以下罰金。
未經許可，持有、寄藏或意圖販賣而陳列子彈者，處5年以下有
期徒刑，併科新臺幣300萬元以下罰金。
第1項至第3項之未遂犯罰之。


司法院資訊處製作；財團法人民間司法改革基金會備份。
